臺灣板橋地方法院刑事判決　　　　　　 100年度訴字第2111號
公　訴　人　臺灣板橋地方法院檢察署檢察官
被　　　告　莊文翔
上列被告因違反毒品危害防制條例案件，經檢察官提起公訴（
100 年度毒偵字第4288號），被告於準備程序中，就被訴事實為
有罪之陳述，本院告知其簡式審判程序之旨，聽取當事人意見後
，裁定由受命法官獨任依簡式審判程序審理，茲判決如下：
    主  文
莊文翔持有第二級毒品純質淨重二十公克以上，累犯，處有期徒
刑貳年。扣案之甲基安非他命拾伍包（均含包裝袋，驗餘總淨重
貳拾捌點玖柒公克），海洛因貳包（均含包裝袋，驗餘總淨重零
點壹壹貳零）均沒收銷燬，扣案之吸食器1 組沒收。
    事  實
一、莊文翔曾於民國97年間，因施用毒品案件，經臺灣臺北地方
    法院以97年度毒聲字第466 號裁定送觀察、勒戒，嗣因無繼
    續施用毒品之傾向，於98年6 月29日釋放出所，並經臺灣臺
    北地方法院檢察署檢察官以98年度毒偵緝字第152 、153 、
    154 及98年度毒偵字第1665號為不起訴處分確定。另於98年
    間因詐欺案件，經本院以98年度簡字第5658號判決處有期徒
    刑5 月，減為有期徒刑2 月又15日確定，於99年7 月27日易
    科罰金執行完畢。詎竟仍未戒除毒癮，於前揭觀察、勒戒執
    行完畢5 年內，明知海洛因及甲基安非他命分別係毒品危害
    防制條例所規定之第一、二級毒品，依法不得擅自持有及施
    用，竟基於持有第二級毒品之犯意，於100 年3 月20日晚間
    6 時許，在臺北市士林區天母公園旁，以新臺幣3 萬元之價
    格，向姓名、年籍不詳、綽號「小龍」之成年男子購得純質
    淨重逾20公克之第二級毒品甲基安非他命1 大包而持有之，
    另行分裝為10餘小包；另基於同時施用第一級毒品海洛因、
    第二級毒品甲基安非他命之犯意，於同年6 月11日晚間8 時
    許，在其斯時位於新北市○○區○○路2 段33巷8 號2 樓之
    住處，取用部分自「阿龍」處購得之前揭甲基安非他命，以
    將甲基安非他命及來源不詳之海洛因置於玻璃球內以火燒烤
    吸食其煙霧之方式，同時施用海洛因及甲基安非他命1 次。
    嗣於100 年6 月13日晚間8時30 分許，因另案通緝，為警於
    其前揭住處逮捕，並扣得其所有之第二級毒品甲基安非他命
    15包（驗前毛重33.59 公克、純質淨重29.06 公克，驗後純
    質餘重28.97 公克）、第一級毒品海洛因2 包（驗餘淨重
    0.1120公克）、吸食器1 組，員警經莊文翔同意後採集其尿
    液送驗結果，呈安非他命類及鴉片類陽性反應，始悉上情。
二、案經新北市政府警察局三重分局報告臺灣板橋地方法院檢察
    署檢察官偵查起訴。
    理  由
一、上述犯罪事實，業據被告莊文翔於本院準備程序及審理時供
    承不諱，且扣案之白色晶體15包（均含包裝袋，驗前總純質
    淨重29.06 公克；驗餘純質淨重28.97 公克，純度約98％）
    ，經送驗後，確均含有甲基安非他命成分、扣案之白色粉末
    2 袋（均含包裝，驗前淨重0.1130公克；驗餘淨重0.1120公
    克）等情，有內政部警政署刑事警察局100 年7 月13日刑鑑
    字第1000085017號鑑定書及交通部民用航空局航空醫務中心
    100 年6 月27日航藥鑑字第1003518 號毒品鑑定書各1 份附
    卷可憑；且被告為警查獲後所採集之尿液，經送臺灣檢驗科
    技股份有限公司檢驗結果，確呈安非他命類、鴉片類陽性反
    應乙節，亦有該公司100 年6 月30日濫用藥物檢驗報告（檢
    體編號：C0000000號）、新北市政府警察局三重分局查獲毒
    品案件被移送者姓名、代碼對照表各1 紙在卷，並有甲基安
    非他命15包、海洛因2 包、吸食器1 組扣案足稽。是被告前
    揭自白經核與事實相符，應堪採信。又觀諸事實欄所示被告
    之前案紀錄，其於初次經觀察勒戒執行完畢釋放後5年 內，
    再犯本案，不屬毒品危害防制條例第20條規定之「初犯」或
    「5 年後再犯」，自應依同條例第10條處罰。是本案事證明
    確，被告同時施用第一級、第二級毒品及持有第二級毒品純
    質淨重20公克以上之犯行洵堪認定，應依法論科。
二、按海洛因、甲基安非他命分別係毒品危害防制條例第2 條第
    2 項第1 款、第2 款所稱之第一級、第二級毒品，不得非法
    持有及施用。再按所謂高度行為吸收低度行為乃係基於法益
    侵害之觀點，認為當高度行為之不法內涵足以涵蓋低度行為
    時，方得論以吸收犯。98年5 月20日修正之毒品危害防制條
    例既將同屬持有毒品行為之處罰依數量多寡而分別以觀，顯
    見立法乃係有意以持有毒品數量作為評價持有毒品行為不法
    內涵高低之標準，並據此修訂持有毒品罪之法定刑，俾使有
    所區隔。因此吾人應可推知當行為人持有毒品數量達法定標
    準以上者，由於此舉相較於僅持有少量毒品之不法內涵較高
    、法定刑亦隨之顯著提升，縱令行為人係為供個人施用而1
    次購入，由於該等行為不法內涵非原本施用毒品行為所得涵
    蓋，自不得拘泥於以往施用行為吸收持有行為之既定見解，
    應本諸行為不法內涵高低行為判斷標準，改認持有法定數量
    以上毒品之行為屬高度行為而得吸收施用毒品行為，或逕認
    施用毒品之輕行為當為持有超過法定數量毒品之重行為所吸
    收，方屬允當（臺灣高等法院暨所屬法院98年法律座談會刑
    事類提案第15號研討結果參照）。準此，本件被告於100 年
    3 月20日購得前揭扣案15包甲基安非他命（原為1 大包），
    而被告所持有15包第二級毒品甲基安非他命之純質淨重已達
    20公克以上，是揆諸前揭說明，被告購買毒品後持以施用第
    二級毒品甲基安非他命之行為，應為其持有扣案甲基安非他
    命毒品之行為所吸收。是核被告所為，係犯毒品危害防制條
    例第11條第4 項持有第二級毒品純質淨重20公克以上之罪及
    同條例第10條第1 項之施用第一級毒品罪。又其持有第一級
    毒品之低度行為，為其施用第一級毒品之高度行為所吸收；
    其施用第二級毒品之低度行為，為其持有超過法定數量第二
    級毒品之高度行為所吸收，均不另論罪。被告以一行為同時
    觸犯施用第一級毒品與持有第二級毒品純質淨重20公克以上
    之2 罪，為想像競合犯，應從一重之持有第二級毒品純質淨
    重20公克以上之罪處斷。又被告前曾受有如事實欄所載之犯
    罪科刑及執行情形，有臺灣高等法院被告前案紀錄表1份 在
    卷可憑，其於受有期徒刑之執行完畢後，5 年以內故意再犯
    本案有期徒刑以上之罪，為累犯，應依刑法第47條第1項 之
    規定加重其刑。爰審酌素行不良，雖經觀察勒戒，仍未能戒
    斷施用毒品惡習，屢犯施用毒品罪，並變本加厲持有數量非
    寡之甲基安非他命毒品（有其臺灣高等法院被告前案紀錄表
    1 份在卷），其行為應值非難，惟其犯後於本院審理中已坦
    承犯行，態度尚可，兼衡其犯罪之動機、手段、智識程度及
    家庭狀況等一切情狀，量處如主文所示之刑，以資懲儆。
三、扣案之白色晶體15包（均含包裝袋，其包裝袋無法析離，除
    經取樣鑑驗用罄部分，失其違禁物之性質，毋庸沒收外，驗
    前總純質淨重29.06 公克；驗餘純質淨重28.97 公克，純度
    約98％），經送驗後，確均含有甲基安非他命成分；扣案之
    白色粉末2 袋（均含包裝，其包裝袋無法析離，除經取樣鑑
    驗用罄部分，失其違禁物之性質，毋庸沒收外，驗前淨重
    0.1130公克；驗餘淨重0.1120公克）等情，均已認定如前，
    為查獲之毒品，應依毒品危害防制條例第18條第1 項前段規
    定，沒收銷燬之。扣案之吸食器1 組，為被告所有，供本案
    同時施用第一級、第二級毒品之用，業據其供承在卷，爰依
    刑法第38條第1 項第2 款規定宣告沒收。
據上論斷，應依刑事訴訟法第273條之1第1項、第299條第1項前
段，毒品危害防制條例第10條第1 項、第2 項、第11條第4 項、
第18條第1 項前段、刑法第11條前段、第47條第1 項、第55條、
第38條第1 項第2 款，判決如主文。
本案經檢察官范孟珊到庭執行職務。
中    華    民    國   100    年    11    月    24    日
                  刑事第十七庭  法  官  方祥鴻
以上正本證明與原本無異
如不服本判決應於送達後10日內向本院提出上訴狀
                                書記官  洪紹甄
中    華    民    國   100    年    11    月    24    日
附錄本案論罪科刑法條全文：
毒品危害防制條例第10條
施用第一級毒品者，處 6 月以上 5 年以下有期徒刑。
施用第二級毒品者，處 3 年以下有期徒刑。
毒品危害防制條例第11條
持有第一級毒品者，處 3 年以下有期徒刑、拘役或新臺幣 5 萬
元以下罰金。
持有第二級毒品者，處 2 年以下有期徒刑、拘役或新臺幣 3 萬
元以下罰金。
持有第一級毒品純質淨重十公克以上者，處 1 年以上 7 年以下
有期徒刑，得併科新臺幣 1 百萬元以下罰金。
持有第二級毒品純質淨重二十公克以上者，處 6 月以上 5 年以
下有期徒刑，得併科新臺幣 70 萬元以下罰金。
持有第三級毒品純質淨重二十公克以上者，處 3 年以下有期徒
刑，得併科新臺幣 30 萬元以下罰金。
持有第四級毒品純質淨重二十公克以上者，處 1 年以下有期徒
刑，得併科新臺幣 10 萬元以下罰金。
持有專供製造或施用第一級、第二級毒品之器具者，處 1 年以
下有期徒刑、拘役或新臺幣 1 萬元以下罰金。